【裁判字號】    99,台上,7233
【裁判日期】    991119
【裁判案由】    強盜
【裁判全文】
最高法院刑事判決            九十九年度台上字第七二三三號
上  訴  人  陳瑋鑫
選任辯護人  邢  越律師
上列上訴人因強盜案件，不服台灣高等法院中華民國九十九年八
月三十一日第二審判決（九十九年度上訴字第二一六九號，起訴
案號：台灣桃園地方法院檢察署九十八年度偵字第二二七八八號
），提起上訴，本院判決如下：
    主  文
上訴駁回。
    理  由
按刑事訴訟法第三百七十七條規定，上訴於第三審法院，非以判
決違背法令為理由，不得為之。是提起第三審上訴，應以原判決
違背法令為理由，係屬法定要件。如果上訴理由書狀並未依據卷
內訴訟資料，具體指摘原判決不適用何種法則或如何適用不當，
或所指摘原判決違法情事，顯與法律規定得為第三審上訴理由之
違法情形，不相適合時，均應認其上訴為違背法律上之程式，予
以駁回。本件原審經審理結果，認為上訴人陳瑋鑫強盜罪之犯行
明確，因而維持第一審論處上訴人意圖為自己不法之所有，以強
暴至使不能抗拒，而取他人之物罪刑（處有期徒刑五年六月）之
判決，駁回上訴人在第二審之上訴。已詳敘其調查、取捨證據之
結果及憑以認定犯罪事實之心證理由。從形式上觀察，並無違反
經驗、論理法則或其他足以影響判決結果之違法情形存在。本件
上訴人上訴意旨略稱：（一）、原判決所引桃園療養院鑑定書係
上訴人另案在台灣桃園地方法院（下稱桃園地院）九十八年度訴
字第九七八號刑事案件鑑定資料，桃園療養院於民國九十九年三
月二十五日，以桃療醫字第０九九０００一六六三號函覆桃園地
院略以：「陳瑋鑫於九十八年十月十九日至本院接受精神鑑定，
……而心理衡鑑的部分雖未能全部完成，但是五個分測驗中已完
成三個分測驗，第四個分測驗進行一半，由書面記錄僅能得知陳
員表示又要發作了，真的沒辦法再做下去。」依上開函文記載，
所謂五個分測驗中，已完成三個分測驗，又第四個分測驗進行一
半，究何原因？該鑑定是否完整？又該函記載「又要發作了，真
的沒辦法再做下去。」，是否發生在鑑定中？如發生在鑑定中，
所謂「發作」而無法鑑定，該鑑定書是否有效？原審漏未釐清，
原判決理由卻記載，「均係完整而連續，並無被告所稱因病情發
作而中斷情形」，所憑為何？原審之自由判斷有無逾越經驗法則
及論理法則？不無研求之餘地。該鑑定書，既有上開疑點存在，
原審疏未依職權傳喚鑑定醫師到庭說明，予以釐清，資為判斷上
訴人之精神疾病，是否符合刑法第十九條減輕其刑之依據，認原
判決之理由尚有未備，及有應於審判期日調查證據而未調查之違
法。（二）、桃園療養院鑑定書第五頁心理衡鑑部分記載：「（
上訴人）智能評價方面：總智商六十九，語文智商七十四，操作
智商六十六，合併臨床會談及生活適應功能之判斷，應屬邊緣智
能範圍。」，既屬邊緣智能範圍，其是否屬於「智能不足」？又
「智能不足」行為態樣如何？能否辯識行為是否違法？原審亦疏
未依職權調查？有無刑法第五十九條酌減其刑之適用，係對被告
有利之證據，原判決未說明理由，自有理由不備之違法等語。
惟查：（一）、證據之取捨與事實之認定，為事實審法院之職權
倘其採證認事並不違背證據法則，即不得任意指為違法。由上所
述，原判決已說明其憑以認定上訴人為強盜犯行之依據及理由，
並說明上訴人另犯強盜案件（桃園地院九十八年度訴字第九七八
號、九十九年度訴字第四四號），桃園地院送請桃園療養院對上
訴人精神鑑定結果，認為上訴人為上開犯行，不符合脫離現實之
典型精神病之診斷，涉案當時（九十八年八月二、十三、十九、
二十日），之精神狀態，其辨識行為違法或依其辨識而行為之能
力，並未顯著減低，有桃園療養院九十九年一月六日桃療醫字第
０九九０００００九六號函所附鑑定書在卷可稽，（見第一審卷
第一六七至一七０頁），而該案案發時間距本案案發時間（九十
八年七月二十六日），未逾十日，可徵上訴人於本案案發當時行
為辨識違法之能力，並未顯著減低。復就鑑定經過、學理檢查、
實驗室檢查、心理衡鑑部分等過程，均係完整而連續，並無上訴
人所稱因其病情發作而中斷情形（見原判決第六至七頁），認上
訴人所辯非可採，予以指駁。難謂有判決不備理由或應於審判期
日調查之證據而未予調查之情形。（二）、適用刑法第五十九條
酌減其刑與否，法院本屬有權斟酌決定，原審未依該規定減輕其
刑，自無違法可言，不得據為上訴第三審之理由。其上訴違背法
律上之程式，應予駁回。
據上論結，應依刑事訴訟法第三百九十五條前段，判決如主文。
中    華    民    國  九十九  年   十一   月   十九   日
                      最高法院刑事第九庭
                          審判長法官  花  滿  堂  
                                法官  黃  正  興  
                                法官  洪  昌  宏  
                                法官  王  聰  明  
                                法官  王  居  財  
本件正本證明與原本無異
                                      書  記  官  
中    華    民    國  九十九  年   十一   月  二十三  日
                                                      K

司法院資訊處製作；財團法人民間司法改革基金會備份。
